臺灣高等法院刑事判決　　　　　　　　　　　　 九十一年度上易字第一五九五號
　　上　訴　人
　　即　被　告　丙○○
　　選任辯護人　黃銀河
　　　　　　　　曹運蘭
右上訴人因竊盜案件，不服台灣桃園地方法院九十一年度訴緝字第四號，中華民國九
十一年二月十八日第一審判決（起訴案號：台灣桃園地方法院檢察署八十六年度偵字
第一一四五七號）提起上訴，本院判決如左：
    主  文
原判決關於竊盜部分撤銷。
丙○○共同攜帶兇器竊盜，處有期徒刑玖月。
    事  實
一、丙○○曾有多次犯竊盜、贓物等罪之前科紀錄，猶不知戒慎，其於民國八十六年
    八月三日下午四時五十分許，與姓名不詳之成年男子，基於犯意聯絡，共同持型
    式不詳但足充為兇器使用之工具，將桃園縣觀音鄉草漯村十一鄰七十九之十六號
    乙○○所經營順陽鋼鐵有限公司（下稱順陽公司）辦公室屋簷上方之浪板牆剪破
    （毀損部分未據告訴）後侵入，盜取辦公室內鄭某所有之現金新台幣（下同）八
    千元（佰元紙鈔三張、伍拾元紙鈔四張，其餘均為硬幣）、劍牛剪刀四支及特許
    鋏二支，得手後駕駛其所有之ＣＩ－一六三０號自用小客車逃逸，然經全興保全
    公司人員鍾年棧將前開車輛之車牌號碼記下向警方報案，桃園縣警察局大園分局
    於八十六年八月二十三日通知丙○○到案說明時，於桃園縣大園鄉○○○路大園
    橋畔查獲藍某所駕駛之汽車，並於車上起出特許鋏一支及現金二千九百九十九元
    （均為硬幣），再於同日十一時許在台北縣三重市○○路○段八十四巷二十一號
    四樓藍某住處查扣鞋底紋路與前開失竊現場所遺留鞋印相符之球鞋一雙。
二、案經桃園縣警察局大園分局報請台灣桃園地方法院檢察署檢察官偵查起訴。
    理  由
一、訊據被告丙○○固承認前開車輛為其所有，且於車上查獲現金、特許鋏等物，惟
    矢口否認竊盜犯行，辯稱：伊案發之日，約十一時許起床，在家休息至下午五時
    許出門，用機車載老闆甲○○一起去喝酒，晚上八時二十分許就直接回家，扣案
    特許鋏係其工作上所需之工具，車上現金二千九百九十九元，都是找回來的零錢
    ，隨手放在置物箱裡面云云。另被告之選任辯護人為其辯護意旨略以：I被告於
    案發時確係與甲○○一同喝酒，未到過桃園縣觀音鄉草漯村十一鄰七十九之十六
    號乙○○所經營之順陽公司。II鍾年棧於竊盜現場看見之人，其年齡、髮型與被
    告差距甚大而完全不同，且亦不能明確指認所發現之人。III在車上取出之特許鋏
    一支及現金二千九百九十九元係被告所有，特許鋏係被告在五金行所購買，現金
    二千九百九十九元係被告從撲滿拿出以備不時之需，與被害人失竊之現金八千元
    、特許鋏二支並不相符。Ⅳ警方於被告住所取走之球鞋並非被告所有，係被告兒
    子所有，且於案發次日之八十六年八月四日被害人製作筆錄時，除指訴失竊物品
    及鐵皮屋被毀損破壞外，現場並沒有留下明顯證物，亦未發現鞋印證物，而警方
    於八十六年六月二十二日約談被告後至被告住所搜索，因未發現失竊財物，乃從
    鞋櫃隨意取走一雙球鞋，指稱球鞋鞋底紋路與留在現場之鞋印紋路相同，顯係警
    員栽贓等語。惟查：
（一）順陽公司於八十六年八月三日下午四時三十分許遭人侵入竊盜時，引動全興保
      全公司之警鈴，該公司執勤人員鍾年棧立即趕往現場，發現二名可疑男子，該
      二名男子看到鍾某，即匆忙往大觀路對面跑去，並駕車離去，鍾某立刻記下其
      廠牌、車號、款式為克萊斯勒二千ＣＣ、ＣＩ－一六三０、紅色等情，業據鍾
      年棧歷次於警訊、偵查及原審時陳述明確，而經警查詢結果該車為被告丙○○
      所有，亦為被告自白不諱，並有車籍作業系統查詢認可資料一紙在卷可按，而
      被告丙○○竟稱該車於案發當日並未借予他人使用，整日均未動過，顯係虛偽
      陳述。
（二）被告藍智雖稱案發當日並未使用系爭車輛，且該日係與老闆甲○○一同喝酒，
      然證人甲○○於原審則堅稱案發當日並未與被告在一起，於本院復證稱：「八
      十六年八月三日當天或前一天，有無與被告在一起喝酒，詳細日期記不清楚。
      我們下班後時常一起去喝酒，每次都喝到八、九點或十一、二點。要去喝酒時
      是事先約好在哪一家餐廳，然後各自前往，喝完後各自回家」等語。與被告辯
      稱：「案發之日，約十一時許起床，在家休息至下午五時許出門，『用機車載
      老闆甲○○一起喝酒』」等語，顯不相合。
（三）在被告車上查獲與順陽公司所出售之相同貨品－特許鋏一支，被告辯稱該特許
      鋏係用來剪流理台木板所用之工具，然此亦經警方訊問被告老闆甲○○證稱：
      「不曾看過被告使用過特許鋏，且該特許鋏為新品，我的工作用不上特許鋏，
      那是用來剪金屬浪板用的，我所承包流理台工作使用普通的剪刀，不曾用過特
      許鋏」等語明確。
（四）於被告住處所扣得之球鞋一雙，其紋路與現場採得者相符，亦有相片二紙在卷
      可按（偵查卷第二十四頁），而該球鞋經原審比對結果，大小大致相符（原審
      卷第二十一頁），再原審傳訊被告之子藍振輝當庭試穿結果亦合腳（原審卷第
      三十八頁），然藍振輝到庭雖證稱伊之球鞋均係奶奶買的，在家裡查得之球鞋
      也是奶奶買的，顏色是黑色，惟經警察查得者係藍色（同上卷及偵查卷照片）
      ，顯見被告辯稱球鞋係伊兒子所有，亦不符合。
（五）至現金二千九百九十九元，被告辯稱係從撲滿拿出來要去換大鈔（偵查卷第八
      頁），而被告之選任辯護人稱係『備不時之需』之用，二者已非相同，亦與被
      告於原審及本院辯稱『車上現金二千九百九十九元，都是找回來的零錢，隨手
      放在置物箱裡面』不符，顯見係被告編撰而來。再零錢攜帶較不方便，被告竟
      於車上置放高達二千九百九十九元之硬幣，亦與常情不符。雖查扣之現金與被
      害人失竊之數目不符，惟被告既係與另一人共同行竊，於得手後自會朋分所得
      ，甚或花用，不能因數目不符即認定非被害人失竊之金錢。
（六）綜上所述，堪認順陽公司遭竊一案，係被告與另名不詳姓名之成年男子所為，
      被告上開所辯及辯護人以『球鞋鞋底紋路與留在現場之鞋印紋路相同』，係警
      員栽贓等語，均不足採信，應依法論科。
二、按順陽公司辦公室屋簷上方之浪板牆既被剪破，顯係以客觀上可為兇器使用之工
    具而為，則核被告所為係犯刑法第三百二十一條第一項第三款之加重竊盜罪。其
    與事實欄所述不詳姓名之成年男子間，就上開犯行有犯意聯絡及行為分擔，為共
    同正犯。
三、原審據以論罪科刑原非無見，惟I被告於七十六年間因犯竊盜、贓物等罪，經本
    院定應執行有期徒刑二年二月確定，嗣經減為有期徒刑一年一月，又減為有期徒
    刑六月又十五日，於八十一年七月三十一日執行完畢之事實，有本院被告全國前
    案紀錄表可稽，其於執行完畢後距本案行為時之八十六年八月三日已逾五年之累
    犯期間，乃原審未予注意，猶認定被告係五年內再犯本件有期徒刑以上之罪，而
    為累犯之諭知，並加重其刑，其法則適用即有未洽。II警方於被告車上查獲有被
    告於八十六年八月三日十六時二十九分（原審載為十六時十九分），在桃園縣大
    園鄉華豐加油站加油之發票，固有該發票在卷可稽（偵查卷第三十頁），然大園
    鄉華豐加油站至順陽公司行車距離約為十七公里，如以時速六十公里計算，全程
    需二十五分鐘，此有桃園縣警察局大園分局八十七年四月八日園警分刑字第八０
    四六號函文一紙在卷可按（參原審卷第一百一十頁），如以被告在大園鄉華豐加
    油站加油時間再加上行車時間，至順陽公司已是十六時五十五分許，而本案發生
    時間為八十六年八月三日下午四時五十分許，已在本案發生之後，乃原審未詳予
    勾稽，單憑於被告車上扣得之桃園縣大園鄉華豐加油站加油發票，做為本案被告
    犯罪之證據，自非適法。是以被告提起上訴否認犯罪雖無可採，然原判決既有上
    開可議之處，自應由本院撤銷改判。爰審酌被告犯罪之動機、目的、手段係持兇
    器而竊盜及其品性、生活狀況、智識程度、犯罪所生損害、犯罪後飾詞否認等一
    切情狀，量處如主文第二項所示之有期徒刑。至於被告行竊所用之兇器既未扣案
    ，且無從證明係被告所有，爰不為沒收之諭知。
據上論斷，應依刑事訴訟法第三百六十九條第一項前段、第三百六十四條、第二百九
十九條第一項前段，刑法第二十八條、第三百二十一條第一項第三款，判決如主文。
本案經檢察官沈世箴到庭執行職務。
中      華      民     國      九十一      年     八     月     六     日
                              臺灣高等法院刑事第二十一庭
                                  審判長法  官  葉  騰  瑞
                                        法  官  莊  明  彰
                                        法  官  黃  國  忠
右正本證明與原本無異。
不得上訴。
                                        書記官  劉  貞  達
中      華      民      國      九十一      年     八     月     六     日
附錄本案論罪科刑法條全文
刑法第三百二十一條：
犯竊盜罪而有左列情形之一者，處六月以上五年以下有期徒刑：
一、於夜間侵入住宅或有人居住之建築物、船艦或隱匿其內而犯之者。
二、毀越門扇、牆垣或其他安全設備而犯之者。
三、攜帶兇器而犯之者。
四、結夥三人以上而犯之者。
五、乘火災、水災或其他災害之際而犯之者。
六、在車站或埠頭而犯之者。
前項之未遂犯罰之。
